【裁判字號】    95,易,239
【裁判日期】    951011
【裁判案由】    詐欺
【裁判全文】
臺灣花蓮地方法院刑事判決               95年度易字第239號
    公  訴  人  臺灣花蓮地方法院檢察署檢察官
    被      告  丙○○
上列被告因詐欺案件，經檢察官提起公訴（94年度偵續字第48號
），本院判決如下：
    主  文
丙○○連續意圖為自己不法之所有，以詐術使人將本人之物交付
，處有期徒刑壹年肆月。緩刑伍年。
    事  實
一、緣丙○○自民國92年間起義務照顧獨居老榮民甲○○，因此
    逐漸取得甲○○之信任，詎其因經濟狀況不佳，竟生意圖為
    自己不法所有之概括犯意，先於92年10月1 日，在花蓮縣某
    處，向甲○○謊稱因要購買坐落在花蓮縣吉安鄉○里○ 街23
    之3號2樓之房子，故要借款新臺幣（下同）40萬元，致甲○
    ○陷於錯誤而如數借貸，丙○○於取得該筆款項後，隨即用
    以清償其所積欠之卡債；丙○○復連續於93年2月3日（檢察
    官於起訴書內誤載為93年2 月23日，茲更正之），在花蓮縣
    某處，向甲○○謊稱要與甲○○合資購買坐落在花蓮縣吉安
    鄉○○○ 街259號之房子與其同住，其中甲○○需出資100萬
    元，致甲○○陷於錯誤而如數交付，丙○○於取得該筆款項
    後，隨即用以清償其所負房貸、車貸。嗣因丙○○遲遲未將
    購買上開房屋之證明交付與甲○○觀覽且未還款，亦未接甲
    ○○至花蓮縣吉安鄉○○○街259號同住，始為甲○○發覺有
    異而向檢察官申告後查悉上情。
二、案經甲○○訴由臺灣花蓮地方法院檢察署檢察官偵查起訴。
    理  由
一、訊據被告丙○○對於上開事實坦承不諱，核與證人甲○○、
    陳立正（即榮民輔導會職員）所證相符，並有甲○○郵局帳
    戶之交易明細影本乙份、郵局存簿儲金提款單影本數紙、建
    物登記謄本乙紙、土地登記謄本乙紙、中國信託商業銀行函
    覆之被告帳戶交易明細影本乙份在卷可稽，足認被告之自白
    與事實相符，堪以採信，故本案事證業已明確，被告之犯行
    堪以認定，應予依法論科。
二、被告行為後，刑法業於94年2月2日修正公布，並於95年7 月
    1 日施行（以下簡稱新刑法，修正前刑法以下簡稱舊刑法）
    ，參酌最高法院95年5月23日刑事庭第8次會議決議，新刑法
    第2條第1項之規定，係規範行為後法律變更所生新舊法律比
    較適用之準據法，於新刑法施行後，應適用新刑法第2條第1
    項之規定，為「從舊從輕」之比較。另於比較時應就罪刑有
    關之共犯、未遂犯、想像競合犯、牽連犯、連續犯、結合犯
    ，以及累犯加重、自首減輕暨其他法定加減原因（如身分加
    減）與加減例等一切情形，本於統一性及整體性原則，綜其
    全部罪刑之結果而為比較。本案涉及法律變更部分經附表所
    示比較新舊刑法之規定，以舊刑法有利於被告，依新刑法第
    2條第1項前段規定，自應適用最有利於被告之舊刑法，合先
    敘明。核被告所為，係犯刑法第339條第1項之詐欺取財罪。
    被告前後兩次詐欺取財犯行，時間緊接、觸犯構成要件相同
    之罪名，顯係基於概括犯意反覆為之，應依舊刑法第56條連
    續犯之規定論以一罪，並依法加重其刑。被告所犯第二次詐
    欺取財犯行之時間係93年2月3日，此有被害人甲○○郵局帳
    戶之交易明細影本可證，檢察官起訴書誤載時間為93年2 月
    23日，本院自應予更正。爰審酌被害人甲○○乃孤苦無依之
    80餘歲老人，被告竟利用被害人甲○○對其之信任，而詐取
    被害人甲○○之積蓄高達140 萬元，其行為實不足取，且被
    告迄今尚未賠償被害人甲○○之損失，其犯後原本矢口否認
    曾自被害人甲○○處取得上開金錢，惟迄本院訊問時坦承犯
    行，犯後態度尚稱良好等一切情狀，量處如主文所示之刑。
    查被告前未曾受有期徒刑以上刑之宣告，此有臺灣高等法院
    被告前案紀錄表乙紙附卷可稽，其犯罪後雖暫時無力賠償被
    害人甲○○，然仍時常照顧被害人甲○○之生活起居，此有
    其所呈醫療收據乙份在卷可佐，核與被害人甲○○於本院所
    述相符，本院認被告對於所犯已深知悔悟，其經此教訓後，
    當知所警惕，應無再犯之虞，因認所宣告之刑，以暫不執行
    為適當，爰併予宣告緩刑5年，以勵來茲而啟自新。
三、公訴意旨另以：被告除前開兩次詐欺取財犯行外，尚基於意
    圖為自己不法所有之概括犯意，於92年12月23日（檢察官於
    起訴書內誤載為92年12月20日，茲更正之），在花蓮縣某地
    ，向被害人甲○○佯稱要繳保險費，而詐騙借款8 萬元；復
    於93年3 月11日以需錢購買寢具為由，向被害人甲○○詐騙
    借款9萬元，因認被告此兩次所為亦涉有刑法第339條第1 項
    之詐欺取財罪嫌云云。按犯罪事實應依證據認定之，無證據
    不得認定犯罪事實；不能證明被告犯罪者，應諭知無罪之判
    決，刑事訴訟法第154條第2項、第301條第1項分別定有明文
    。訊據被告堅決否認涉有此部分犯行，其辯稱：伊確實有向
    甲○○借取8萬元繳納保險費及拿取9萬元購買寢具，但那是
    被害人甲○○自己要幫助伊的，伊沒有詐騙他等語。經查，
    證人甲○○就此部分證稱：被告向伊借錢時，財力狀況都不
    好，又沒有在上班，被告說她保險快到期，伊就借8 萬元給
    她繳保險費，另外還有借9 萬元給被告買寢具，伊後來有看
    到寢具，（問：被告之前跟你借錢都沒有還，為何還要再借
    她？）因為被告說她沒有錢要借錢，伊才又借錢給她等語（
    見警卷第1頁至第7頁，本院95年9月26日審理筆錄第3頁至第
    8 頁），則據證人甲○○所述，足證被告辯稱其向甲○○拿
    取9 萬元後，確實用以購買寢具乙節並非子虛，是被告上開
    辯解具有相當可信性。此外，本院遍查全卷，並無任何積極
    事證得證明被告曾佯稱借款事由向被害人甲○○借取上開 8
    萬元、9 萬元款項後，再將各該款項用於其他用途之情，檢
    察官逕認被告此部分所為亦涉有詐欺取財犯嫌，實嫌無據，
    惟公訴意旨認此部分與前揭論罪科刑之詐欺取財罪部分有連
    續犯之裁判上一罪關係，本院爰不另為無罪之諭知。
據上論斷，應依刑事訴訟法第299條第1項前段，刑法第2條第1項
前段、第339條第1項，修正前刑法第56條、第74條第1 款，罰金
罰鍰提高標準條例第1條前段，判決如主文。
本案經檢察官乙○○到庭執行職務。
中    華    民    國    95    年    10    月    11    日
                      臺灣花蓮地方法院刑事第三庭
                          審判長法  官    鄭培麗
                                法  官    張嘉芬
                                法  官    鄭光婷
上列正本證明與原本無異。
如對本判決不服，應於送達後10日內，向本院提出上訴狀（應抄
附繕本）告訴人或被害人如對於本判決不服者，應具備理由請求
檢察官上訴，其上訴期間之計算係以檢察官收受判決正本之日期
為準。
                                書記官
中    華    民    國    95    年    10    月    16    日
附錄本判決論罪之法律條文：
中華民國刑法第339條第1項：
(普通詐欺罪)意圖為自己或第三人不法之所有，以詐術使人將本
人或第三人之物交付者，處五年以下有期徒刑、拘役或科或併科
一千元以下罰金。
以前項方法得財產上不法之利益或使第三人得之者，亦同。
前二項之未遂犯罰之。
附錄本判決論罪科刑法條：刑法第339條第1項
附表：
┌──┬──────┬────────┬────────┬────────┐
│編號│ 比較法條   │舊刑法於本案適  │新刑法於本案適  │ 依從舊從輕原則 │
│    │            │用之法律效果    │用之法律效果    │ 比較結果       │
├──┼──────┼────────┼────────┼────────┤
│ 1  │ 刑法第56條 │連續數行為而犯同│該條業已刪除，故│ 從舊刑法較有利 │
│    │ 有關連續犯 │一罪名得以一罪論│數行為均犯同一罪│ 於被告         │
│    │ 之規定     │，但得加重其刑至│名需數罪併罰    │                │
│    │            │二分之一        │                │                │
├──┼──────┼────────┼────────┼────────┤
│ 2  │ 刑法第74條 │被告受2 年以下有│被告受2 年以下有│ 從舊刑法較有利 │
│    │            │期徒刑之宣告，且│期徒刑之宣告，且│ 於被告         │
│    │            │前未曾受有期徒刑│前未曾因故意犯罪│                │
│    │            │以上刑之宣告，若│受有期徒刑以上刑│                │
│    │            │以暫不執行為適當│之宣告，若以暫不│                │
│    │            │，得宣告2年以上5│執行為適當，得宣│                │
│    │            │年以下之緩刑    │告2年以上5年以下│                │
│    │            │                │之緩刑，惟得命被│                │
│    │            │                │告履行同條第2 項│                │
│    │            │                │各款之條件，且緩│                │
│    │            │                │刑之效力不及於從│                │
│    │            │                │刑及保安處分之宣│                │
│    │            │                │告              │                │
├──┼──────┴────────┴────────┼────────┤
│結論│                                                │ 綜其全部罪刑之 │
│    │                                                │ 比較，以舊刑法 │
│    │                                                │ 有利於被告，故 │
│    │                                                │ 應一體適用舊刑 │
│    │                                                │ 法             │
└──┴────────────────────────┴────────┘


司法院資訊處製作；財團法人民間司法改革基金會備份。
